---
title: "Visualisierungen"
author: "Bernhard Piskernik"
date: "28 März 2019"
output: 
      ioslides_presentation:
        css: ./style.css
        incremental: true
---

```{r setup, include=FALSE}
knitr::opts_chunk$set(echo = TRUE,
                      fig.width=8, fig.height=3)

library(tidyverse)
library(nycflights13)

```

## ggplot2 {.build}

[ggplot2](https://ggplot2.tidyverse.org/) ist das Grafikpaket im *tidyverse*

Es basiert auf [The Grammar of Graphics](https://www.amazon.de/Grammar-Graphics-Statistics-Computing/dp/0387245448/ref=sr_1_1?ie=UTF8&qid=1551865404&sr=8-1&keywords=The+Grammar+of+Graphics)

Einheitliches System zum Beschreiben und Erstellen von Grafiken

Vorteile:

+ schneller (einfacher Transfer von gelernten Techniken)

+ schöner (_Pit of Success_)

```{r}
library(tidyverse)
```


## ggplot Grafiken bestehen aus mehreren Layern


```{r}
nycflights13::weather %>%
  ggplot(aes(x=hour, y=temp))
  
```


## ggplot Grafiken bestehen aus mehreren Layern


```{r, warning=FALSE, message=FALSE}
nycflights13::weather %>%
  ggplot(aes(x=hour, y=temp)) +
    ### <b>
    geom_hex(bins = 12)
    ### </b>
```


## ggplot Grafiken bestehen aus mehreren Layern


```{r, warning=FALSE, message=FALSE}
nycflights13::weather %>%
  ggplot(aes(x=hour, y=temp)) +
    geom_hex(bins = 12)+
    ### <b>
    geom_smooth(color="red")
    ### </b>
  
```

## Grammatik - Elemente {.build .smaller}

**geom**: die geometrische Form/Figur um Daten darzustellen

+ bar, point, line, violine, ribbon, text, hex, ...

**aesthetic**: Attribute um _geom_ zu kontrollieren (mapping)

+ x,y-Position, Farbe, Füllung, Größe, Form, ...

**stat**: Transformationen der Daten bevor sie in _geom_ gepackt werden

+ binning, count, ...

**scale**: Umwandlung von Daten in Grafikattribute

+ Link zwischen _aesthetic_ und Daten

**guide**: Helfen _aesthetic_ in Daten umzuwandeln

+ Legenden, Achsen

## Basis Syntax 

<code>

ggplot(<span class="must">Daten</span>, 
	
&nbsp;&nbsp;&nbsp;&nbsp;aes(<span class="can">mappings</span>) +
	
&nbsp;&nbsp;&nbsp;&nbsp;geom_...(<span class="can">aes(weitere mappings)</span>),

&nbsp;&nbsp;&nbsp;&nbsp;&nbsp;&nbsp;&nbsp;&nbsp;<span class="might">nicht variable abhängige Anpassungen</span>) +

&nbsp;&nbsp;&nbsp;&nbsp;scale_...(<span class="might">Anpassungen der Skala</span>) +

&nbsp;&nbsp;&nbsp;&nbsp;facet_...(<span class="can">Aufsplitten der Grafik in Facetten</span> ) +

&nbsp;&nbsp;&nbsp;&nbsp;theme...(<span class="might">Allgemeine Anpassungen</span>)
</code>

## Regeln für Daten {.build}

Benutze `tibble`

Benutze `factor`

Beherrsche `factor`

Halte deine Daten **tidy**

Bringe Daten in **richtige Form**

Wenn eine ggplot Grafik nicht funktioniert, 

&nbsp;&nbsp; dann frage dich: _Halte ich mich an die Regeln?_

## Faktoren Beispiel

Erstelle Daten

```{r}
month_temp <- tibble::tribble(
       ~month, ~mean_temp,
    "January",        1.9,
   "February",        1.2,
      "March",        4.2,
      "April",       10.1,
        "May",       15.2,
       "June",       21.1,
       "July",         26,
     "August",       23.2,
  "September",       19.4,
    "October",       15.4,
   "November",        7.3,
   "December",        3.7
  )
```

## Faktoren Beispiel

Blick auf Daten

```{r}
month_temp 
```

## Faktoren Beispiel

Probiere zu ploten

```{r}
month_temp %>%
  ggplot(aes(x=month, y=mean_temp)) +
    geom_bar(stat="identity")
```

## Faktoren Beispiel {.smaller}

Konvertiere in Faktor

```{r, warning=FALSE}
month_temp %>%
      ### <b>
  mutate(month = factor(month)) %>%
      ### </b>
  ggplot(aes(x=month, y=mean_temp)) +
    geom_bar(stat="identity")
```

Notiz: `forcats::as_factor()` statt `factor()` würde funkionieren, da nach Reihenfolge

## Faktoren Beispiel { .build}

Das Paket `forcats` (in tidyverse enthalten) bietet viele Tools um Reihenfolge eines Faktors zu ändern.

Das allgemeinste ist `fct_relevel()`

```{r}
month_temp_relev <- month_temp %>%
  mutate(
    month = fct_relevel( month,
        "January", "February",  "March", "April",
        "May", "June", "July", "August",
        "September", "October", "November", "December")
  )
```

## Faktoren Beispiel

Probiere zu ploten

```{r}
month_temp_relev %>%
  ggplot(aes(x=month, y=mean_temp)) +
    geom_bar(stat="identity")
```

## Faktoren Beispiel

Sortierung nach *mean_temp* mit `forcats::fct_reorder()`

```{r}
month_temp_relev %>%
  mutate(
        ### <b>
    month = fct_reorder(month, mean_temp, .fun=mean)
        ### </b>
  ) %>%
  ggplot(aes(x=month, y=mean_temp)) +
    geom_bar(stat="identity")
```

# geom

## Kleine Auswahl an `geom`s {.smaller}

geom | benötigt | optional
--- | --- | ---
geom_bar() | x: Variable für x-Achse | y, color, size, fill, linetype, alpha (Transparenz)
geom_point() | x, y | shape, colour, size, fill, alpha
geom_line()  | x, y | colour, size, linetype, alpha
geom_smooth() | x, y | colour, size, fill, linetype, alpha
geom_histogram() | x, y | colour, size, fill, linetype, alpha
geom_boxplot() | x | colour, size, fill, alpha
geom_errorbar() | x, ymin, ymax | colour, size, linetype, width, alpha

Für mehr siehe [offizielle Referenz](https://ggplot2.tidyverse.org/reference/)

## geom_bar()

benötigt, kein y, sondern berechnet Anzahl per default

```{r}
flights %>%
  ggplot(aes(x=origin, fill=origin)) +
    geom_bar()
```

## geom_point()

```{r}
weather %>%
  sample_n(500) %>%
  ggplot(aes(x=temp, y=humid, shape=origin, color=origin)) +
    geom_point(size=3, alpha=0.5)
```

## geom_line()

```{r}
weather %>%
  filter(month==10, day==28) %>%
  ggplot(aes(x=time_hour, y=temp, linetype=origin, color=origin)) +
    geom_line()
```

## geom_smooth()

```{r, warning=FALSE}
weather %>%
  filter(month==10, day==28) %>%
  ggplot(aes(x=time_hour, y=temp, linetype=origin, color=origin)) +
    geom_smooth()
```

## geom_histogram()

```{r, warning=FALSE}
weather %>%
  ggplot(aes(x=temp)) +
    geom_histogram()
```

## geom_boxplot()

```{r, warning=FALSE}
weather %>%
  ggplot(aes(x=origin, y=humid)) +
    geom_boxplot()
```

## geom_errorbar() {.smaller}

```{r}
weather %>%
  sample_n(100) %>%
  group_by(month) %>%
  summarize(
    mean_temp = mean(temp, na.rm = T),
    se_temp = plotrix::std.error(temp)
  ) %>%
  ggplot(aes(x=month, y = mean_temp)) +
    geom_bar(stat = "identity") +
  ### <b>
    geom_errorbar(aes(ymin = mean_temp-2*se_temp, ymax=mean_temp+2*se_temp), width=0.5)
  ### </b>
```


## Übung

Erstelle folgende Grafik mit `weather %>% filter(origin=="JFK")` und den geoms `geom_violin()` & `geom_boxplot()`.

Tipp: `month.name` ist ein Vektor der Monatsnamen

```{r, echo=FALSE}
weather %>% 
  filter(origin=="JFK") %>%
  mutate(month = month.name[month],
         month = as_factor(month)) %>%
  ggplot(aes(x=month, y=temp)) +
    geom_violin(fill="red") +
    geom_boxplot(width=0.25)
```

## Lösung

```{r, eval=FALSE}
weather %>% 
  filter(origin=="JFK") %>%
  mutate(month = month.name[month],
         month = as_factor(month)) %>%
  ggplot(aes(x=month, y=temp)) +
    geom_violin(fill="red") +
    geom_boxplot(width=0.25)
```

# Skalen

## Skalentypen

Jedes Mapping in den **aesthetics** hat eine eigene Skala

Beispiele:

Skala | betrifft
----   | -------------------------------------
`scale_x_discrete()` | Diskrete (factor) x-Werte
`scale_y_contiuous()` | Kontinuierliche y-Werte
`scale_fill_...()` | Farbe der Füllung
`scale_linetype()` | Linientyp


## Skalenname = Achsenname

```{r}
weather %>%
  group_by(month) %>%
  summarize(mean_temp = mean(temp, na.rm = T))  %>%
  ggplot(aes(x=month, y=mean_temp)) +
    geom_bar(stat="identity") +
    ### <b>
    scale_y_continuous(name = "mean temperature [°C]")
    ### </b>
```

## Wähle Skalenbereich mit `limits`

```{r}
weather %>%
  group_by(month) %>%
  summarize(mean_temp = mean(temp, na.rm = T))  %>%
  ggplot(aes(x=month, y=mean_temp)) +
    geom_bar(stat="identity") +
    ### <b>
    scale_x_continuous(limits = c(0, 13))
    ### </b>
```


## Wähle Graduierungsschritte mit `breaks` 

```{r}
weather %>%
  group_by(month) %>%
  summarize(mean_temp = mean(temp, na.rm = T))  %>%
  ggplot(aes(x=month, y=mean_temp)) +
    geom_bar(stat="identity") +
    ### <b>
    scale_x_continuous(breaks = 1:12)
    ### </b>
```

## Benenne Graduierungsschritte mit `labels` 

```{r}
weather %>%
  group_by(month) %>%
  summarize(mean_temp = mean(temp, na.rm = T))  %>%
  ggplot(aes(x=month, y=mean_temp)) +
    geom_bar(stat="identity") +
    ### <b>
    scale_x_continuous(breaks = 1:12, labels = month.name)
    ### </b>
```

## Wähle andere Werte mit `values` (Farben, Formen, ...) {.smaller}

```{r}
weather %>%
  filter(month==10, day==28) %>%
  ggplot(aes(x=time_hour, y=temp, linetype=origin, color=origin)) +
    geom_line() +
  ### <b>
    scale_color_manual(values = c("red", "blue", "green"))
  ### </b>
```

für Farbenüberblick siehe [hier](http://sape.inf.usi.ch/quick-reference/ggplot2/colour).

## Nicht gut in Farbauswahl? Nutze Paletten! {.smaller}

```{r}
weather %>%
  filter(month==10, day==28) %>%
  ggplot(aes(x=time_hour, y=temp, linetype=origin, color=origin)) +
    geom_line() +
  ### <b>
    scale_color_brewer(palette = "Dark2")
  ### </b>
```

Mehr dazu [hier](https://ggplot2.tidyverse.org/reference/scale_brewer.html)

## Auch Skalentransformation ist möglich {.columns-2}

```{r, fig.width=3, fig.height=3, warning=FALSE, message=FALSE}
flights  %>% 
  ggplot(aes(x=dep_delay)) + 
  geom_histogram()
```

<p class="forceBreak"></p>

```{r, fig.width=3, fig.height=3, warning=FALSE, message=FALSE}
flights  %>% 
  ggplot(aes(x=dep_delay)) + 
  geom_histogram() +
  ### <b>
  scale_x_log10()
  ### </b>
```


## und Achsentausch {.columns-2 .smaller}

```{r, fig.width=3, fig.height=3, warning=FALSE, message=FALSE}
weather %>%
  ggplot(aes(x=origin, y=humid)) +
    geom_boxplot()
```

<p class="forceBreak"></p>

```{r, fig.width=3, fig.height=3, warning=FALSE, message=FALSE}
weather %>%
  ggplot(aes(x=origin, y=humid)) +
    geom_boxplot() +
  ### <b>
    coord_flip()
  ### </b>
```

## Übung

Erstelle folgende Grafik mit `weather`:

```{r, warning=FALSE, echo=FALSE}
weather %>%
  mutate(Hour = as_factor(hour)) %>%
  ggplot(aes(x=Hour, y=temp, fill=hour)) +
    geom_boxplot() +
    scale_fill_gradient2(low = "blue", mid= "yellow", high = "blue", midpoint = 12) +
    scale_y_continuous(name = "Temperatur [°F]") +
    scale_x_discrete(name="Tageszeit")
```

Tipp: `scale_fill_gradient2()`

## Lösung:

```{r, warning=FALSE}
weather %>%
  mutate(Hour=as_factor(hour)) %>%
  ggplot(aes(x=Hour, y=temp, fill=hour)) +
    geom_boxplot() +
    scale_fill_gradient2(low="blue", mid="yellow", high="blue", midpoint=12) +
    scale_y_continuous(name="Temperatur [°F]") +
    scale_x_discrete(name="Tageszeit")
```


# Facetten

##  Facetten

Facetten teilen die Daten basierend auf Faktoren und erzeugen für jede Faktorausprägung die selbe Grafik.

Wir bereiten Daten vor:

```{r, warning=FALSE}
weather_fac <- weather %>%
  mutate(
    time = if_else(hour < 5 | hour > 18, "night", "day"),
    month = factor(month, labels=month.name)
  )
```

## Base Plot

```{r,  warning=FALSE}
weather_fac %>%
  ggplot(aes(x=temp, y=month)) +
    ggridges::geom_density_ridges()
```

## Horizontale Facetten

```{r,  warning=FALSE, message=FALSE}
weather_fac %>%
  ggplot(aes(x=temp, y=month)) +
    ggridges::geom_density_ridges() +
  ###<b>
    facet_grid(.~origin)
  ###</b>
```

## Vertikale Facetten


```{r,  warning=FALSE, message=FALSE, fig.height=4}
weather_fac %>%
  ggplot(aes(x=temp, y=month)) +
    ggridges::geom_density_ridges() +
  ###<b>
    facet_grid(time~.)
  ###</b>
```


## Horizontale und vertikale Facetten


```{r,  warning=FALSE, message=FALSE, fig.height=4}
weather_fac %>%
  ggplot(aes(x=temp, y=month)) +
    ggridges::geom_density_ridges() +
  ###<b>
    facet_grid(time~origin)
  ###</b>
```

## facet_wrap() nutzt h&v für einen Faktor {.smaller}

```{r,  warning=FALSE, message=FALSE, fig.height=4.2}
weather_fac %>%
  mutate(hour4 = cut_number(hour, 6) %>% as_factor()) %>%
  ggplot(aes(x=temp, y=hour4)) +
    ggridges::geom_density_ridges() +
  ###<b>
    facet_wrap(.~month)
  ###</b>
```

## Übung

Erstelle folgende Grafik mit `weather`:

```{r, echo=FALSE, warning=FALSE}
weather %>%
  mutate(quartal = cut_number(month, 4),
         quartal = factor(quartal, labels=paste0("Q",1:4)),
         time = if_else(hour < 5 | hour > 18, "night", "day")
         ) %>%
  ggplot(aes(x=origin, y=temp)) +
    geom_violin() +
    facet_grid(time ~ quartal)
```

## Lösung:

```{r, warning=FALSE}
weather %>%
  mutate(quartal = cut_number(month, 4),
         quartal = factor(quartal, labels=paste0("Q",1:4)),
         time = if_else(hour < 5 | hour > 18, "night", "day")
         ) %>%
  ggplot(aes(x=origin, y=temp)) +
    geom_violin() +
    facet_grid(time ~ quartal)
```


# Themes

## Themes

Themes werden für allgemeine Veränderungen des Grafikaussehens verwendet

zB:

+ Schrift: Fonts, Größe, Farbe, ...

+ Legende: Position, Ausrichtung, ...

+ Elemente: Rand, Hintergrund, ...

+ Achsen: Farbe, Stärke, ...

+ ...

## Vorgefertigte Themes sind verfügbar

`theme_classic()` entspricht APA Anforderungen sehr gut

```{r}
weather %>%
  filter(month==10, day==28) %>%
  ggplot(aes(x=time_hour, y=temp, linetype=origin)) +
    geom_line() +
  ###<b>
    theme_classic()
  ###</b>
```

## Position der Legende {.smaller}

```{r}
weather %>%
  filter(month==10, day==28) %>%
  ggplot(aes(x=time_hour, y=temp, linetype=origin)) +
    geom_line() +
    theme_classic() +
    theme(
      ###<b>
      legend.position = c(0.2, 0.8)
      ###</b>
  )

```

## Legendentitel entfernen {.smaller}

```{r}
weather %>%
  filter(month==10, day==28) %>%
  ggplot(aes(x=time_hour, y=temp, linetype=origin)) +
    geom_line() +
    theme_classic() +
  theme(
    legend.position = c(0.2, 0.9),
    ###<b>
    legend.title = element_blank()
    ###</b>
  )

```

## Bonus: Offene Skalen (package: lemon) {.smaller}


```{r}
weather %>%
  filter(month==10, day==28) %>%
  ggplot(aes(x=time_hour, y=temp, linetype=origin)) +
    geom_line() +
      ###<b>
    lemon::coord_capped_cart(left='both') +
      ###</b>
    theme_classic() +
    theme(
      legend.position = c(0.2, 0.8)
  )
```



# Speichern

## ggsave() {.build}

`ggsave()` erlaubt das Speichern in unterschiedlichen Formaten

Wähle beim Attribut `filename` einfach entsprechende Datei-Endung

Empfehlung: **pdf** als Vektorgrafik (verlustfrei)

Für nicht Vektorgrafiken (jpg, png, tif, ...) kann über `dpi` Auflösung gewählt werden.

`width` und `height` regulieren die Größe

## per Default wird letzte Grafik gespeichert

```{r}
weather %>%
  filter(month==10, day==28) %>%
  ggplot(aes(x=time_hour, y=temp, linetype=origin)) +
    geom_line()

###<b>
ggsave("plots/w2810.pdf", width=18, height=8, units = "cm")
###</b>
```

## zu speichernde Grafik kann auch gewählt werden

```{r}
w2810 <- weather %>%
  filter(month==10, day==28) %>%
  ggplot(aes(x=time_hour, y=temp, linetype=origin)) +
    geom_line()

###<b>
ggsave("plots/w2810.jpg", w2810, width=8, height=5, dpi = 300)
###</b>
```


## Ressourcen {.build}

ggplot2 Anleitungen: [R Graphics Cookbook](http://www.cookbook-r.com/Graphs/)

</br>

Grafiken allgemein: [Fundamentals of Data Visualization](https://serialmentor.com/dataviz/) </br>
(Grafiken mit ggplot2; Code auf github verfügbar)

</br>

Interaktive Grafiken: [plotly](https://plot.ly/r/)