---
title: "Datenanalyse mit R"
author: "Bernhard Piskernik"
date: "28 März 2019"
output: 
      ioslides_presentation:
        css: ./style.css
        incremental: true
---

```{r setup, include=FALSE}
knitr::opts_chunk$set(echo = TRUE,
                      fig.width=8, fig.height=3)

library(tidyverse)
library(nycflights13)
```


## Datenanalyse mit R {.build}

Die Möglichkeiten der Datenanalyse mit R sind Dank einer Vielzahl an Paketen Legion

Je nach Methode ist der benötigte Input unterschiedlich - _tidyverse hilft_

Auch Output variiert - nicht immer wird alles ausgegeben (checke `values` mit `help()`)

Methoden sind nur Tools - Auswahl und Ergebnisinterpretation entscheidet AnwenderIn

Deskriptive Statisiken am besten mittels `dplyr::summarize()` (siehe Tag 1)

## Werbung in eigener Sache

Android-App: [Statistik-Hilfe](https://play.google.com/store/apps/details?id=b.piskernik.statisticshelper&hl=de)

Entscheidungsbaum

Anleitungen für SPSS und R

Alternativen und ähnliche Verfahren

# Kenne deine Daten bevor du sie analysierst

## DataExplorer 

Vor jeder Analyse sollten Daten genau inspiziert werden. 

Das Paket `DataExplorer` hilft.

```{r}
DataExplorer::introduce(weather) %>%
  t() ## t() transponiert = kippt Tabelle
```

## DataExplorer::introduce - grafisch

```{r}
DataExplorer::plot_intro(weather)
```

## Missings Überblick 

```{r, fig.height=5}
DataExplorer::plot_missing(weather)
```

## Kategoriale Daten

```{r, fig.height=5, warning=FALSE, message=FALSE}
DataExplorer::plot_bar(weather)
```


## Kontinuierliche Daten

```{r, fig.height=5, warning=FALSE}
DataExplorer::plot_histogram(weather)
```

## Normalverteilt? Checke QQ-Plots!

```{r,  warning=FALSE}
weather %>% 
  select(origin, wind_gust, pressure) %>% 
  DataExplorer::plot_qq(by = "origin", sampled_rows = 1000L)
```

## Korrelationen

```{r, fig.height=5, warning=FALSE, message=FALSE}
DataExplorer::plot_correlation(na.omit(weather))
```

## Korrekturen {.build}
<div>
<center>
Korrekturen/Änderungen notwendig?
</center>

</br>
</div>
<div>
<center>
Nutze `tidyverse` (siehe Tag 1)!
</center>
</br>
</div>
<div>
ZB:

```{r, warning=FALSE}
weather_cor <- weather %>%
  mutate(
    wind_speed = if_else(wind_speed > 60, NA_real_, wind_speed)
  )
```

</div>


# Formula

## Formula {.build}

R Pakete unterscheiden sich stark voneinander

**ABER**: Viele Pakete nutzen _einheitlichen Aufbau_ um den zu modellierenden _Zusammenhang zwischen AV und UVs_ zu beschreiben.

<div>
Allgemeine Form: 

<center>
<code>
<b>
<span class="must">AV</span> ~ <span class="can">UV-Struktur</span>
</b>
</code>
</center>

</br>
</div>
<div>
Kann für Wiedverwendung und Veränderung gespeichert werden

```{r}
h <- formula("y ~ x1 + x2")
```
</div>

## Formeloperatoren

Operator | Funktion
--- | ---
~ | Trennung zw. AV und UV
+ | fügt weiteren Ausdruck hinzu
- | entfernt Ausdruck (aus gespeicherte Formeln)
* | fügt Ausdrücke links und rechts hinzu & deren Wechselwirkungen
: | fügt nur Wechselwirkung hinzu
. | fügt alle Variablen hinzu

# Lineare Modelle

## lm()

Die Basis-Funktion zur Analyse _linearer Modelle_ ist `lm()`

Eine einfache Regression:

```{r}
lm(wind_speed ~ pressure, data=weather_cor)
```

## Regression mit Wechselwirkungen

```{r}
with(
  ## Daten
  weather_cor %>%
    mutate_if(is.numeric, scale),
  ## Ausdruck
  lm(wind_speed ~ pressure*humid)
)
```

## Noch mehr Wechselwirkungen {.smaller}

```{r}
with(
  weather_cor %>%
    mutate_if(is.numeric, scale),
  lm(wind_speed ~ pressure*origin)
)
```

Beachte: Kategoriale Variablen müssen `chr` oder `factor` sein!

## Übung {.build .smaller}

Modell das `wind_speed` durch `pressure`, `humid` und `origin` sowie deren 2-fach Wechselwirkungen beschreibt

**Lösung:**

```{r, echo=FALSE}
modell_ü1 <- with(
  weather_cor %>%
    mutate_if(is.numeric, scale),
  lm(wind_speed ~ pressure*humid + pressure*origin + humid*origin)
)
```

```{r, echo=FALSE}
(
  modell_ü1 <- with(
    weather_cor %>%
      mutate_if(is.numeric, scale),
    lm(wind_speed ~ pressure*humid + pressure*origin + humid*origin)
  )
)
```



## `summary()` für umfangreichere Ergebnisdarstellung {.smaller}


```{r}
modell1 <- lm(wind_speed ~ pressure*origin, data = weather_cor)

modell1 %>% summary()
```

## plot() {.build}

Die meisten Analyseprozeduren in R haben eine eigene Plot-Funktion, welche die Ergebnisse methodenabhängig visualisiert.

Aufruf erfolgt spezifisch mittels

<center>`plot.methodenname(Modell)`</center>

<div>
</br>
oder generisch mittels

<center>`plot(Modell)`</center>

</br>
</div>
`plot.lm()` hilft die Voraussetzungen zu überprüfen

## Linearität

```{r, fig.height=5}
plot(modell1, which=1)
```

## Normalverteilung

```{r, fig.height=5}
plot(modell1, which=2)
```

## Homoskedastizität

```{r, fig.height=5}
plot(modell1, which=3)
```

## Frage {.build}
<div>
</br>
<center>Welche Voraussetzung fehlt noch?</center>

</br>
</br>
</br>
</div>
<center>Gibt es für Unabhängigkeit der Residuen auch einen Plot?</center>


## Ergebnis als AN(C)OVA

```{r}
modell1 %>% 
  ### <b>
  anova()
  ### </b>
```


## Noch mehr ANOVA-stats mit `sjstats`

```{r, warning=FALSE}
modell1 %>% 
  ### <b>
  sjstats::anova_stats()
  ### </b>
```

## Mit `anova()` können auch genestete Modelle verglichen werden

```{r}
modell2 <- lm(wind_speed ~ pressure+origin, data = weather_cor)

anova(modell1, modell2)
```

--> Das "größere" Modell erklärt signifikant mehr Varianz (n ist riesig!)

## Übung

Evaluieren Sie `modell2`

## Lösung (1/3) - Summaries 1 {.build .smaller}

```{r}
summary(modell2)
```

## Lösung (2/3) - Summaries 2 {.build .smaller}

```{r}
sjstats::anova_stats(modell2)
```

## Lösung (3/3) - Plots {.build .smaller}

```{r, fig.height=5}
par(mfrow=c(1,3))
for(i in 1:3) plot(modell2,i)
```

## Bonus: grafische Darstellung

```{r, warning=FALSE}
weather_cor  %>%
  filter(!is.na(pressure), !is.na(wind_speed)) %>%
  ggplot(aes(x=pressure, y=modell2$fitted.values)) +
    geom_hex(aes(y=wind_speed)) +
    geom_line(color="red") +
    facet_wrap(.~origin) +
    theme_minimal()
```



## Residuen und vorhergesagte Werte

Die Residuen werden im lm-Objekt unter `residuals` und die prädizierten Werte unter `fitted.values` gespeichert.

```{r}
weather_res <- weather_cor %>%
  filter(!is.na(pressure), !is.na(wind_speed)) %>%
  mutate(
    res_m1 = modell1$residuals,
    fit_m1 = modell1$fitted.values,
    res_m2 = modell2$residuals,
    fit_m2 = modell2$fitted.values,    
  ) %>%
  gather(key, value, res_m1:fit_m2) %>%
  separate(key, c("type","model")) %>%
  spread(type, value)           
```


## Nützlich zB für eigene grafische Inspektionen

```{r}
weather_res %>%
  sample_n(3000) %>%
  ggplot(aes(x=fit, y=res)) +
    geom_point(aes(color=origin), alpha=0.5) +
    geom_hline(yintercept=0) +
    geom_smooth(method = "lm", color="red") +
    facet_grid(origin~model) 
  
```

## Was kommt nach `lm()`? {.build}
<div>
<center><b>Nutze `lme4::lmer()` für Mehrebenenmodelle</b></center>

</br>
Die *formula* kann hier mit **random effects** ergänzt werden in der Form:
<center>
<code>
<b>
<span class="must">AV</span> ~ <span class="can">fix eff</span> + (<span class="can">rand eff</span>|<span class="might">nesting factor</span>)
</b>
</code>
</center>

</br>
</div>

<div>
<center><b>Nutze `glm()` für generalisierte lineare Modelle</b></center>

</br>
Über das zusätzliche *Attribut* <b><code><span class="must">family</span></code></b> wird die Link-Funktion ausgewählt.

zB.: `binomial` für logistische  oder `poisson` für Poisson-Regressionen
</div>

# Ein kleiner Blick in die Möglichkeiten Rs

## Abschlussübung {.build .smaller}

Bis jetzt nur Analysen, welche auch mit *SPSS* möglich sind.

**Aber**: Voraussetzungen für ALM sind häufig verletzt - da gibt es doch sicher etwas in R

Methoden in [Introduction to Robust Estimating and Hypothesis Testing](https://www.sciencedirect.com/book/9780123869838/introduction-to-robust-estimation-and-hypothesis-testing)  von Rand Wilcox im package `WRS2`

(1) Finde und nutze die adäquate Funktion um auf robuste Art für den Datensatz `DAAG::cps3` zu überprüfen, ob sich die Personen *mit Einkommen* aufgrund *Familienstand* und *Schulabschluss* in der Höhe des *Einkommens 1978* unterscheiden. 

(2) Unterscheidet sich Lösung von Ergebnis basierend auf ALM?

## Lösung (1/2)

```{r}
DAAG::cps3 %>%
  filter(re78 > 0) %>%
  mutate_at(vars(marr, nodeg), factor) %>%
  WRS2::t2way(re78 ~ marr * nodeg, data = .)
```

Alternativ wäre auch two-way ANOVA mit Median und Bootstrap in der Funktion `WRS2::pbad2way()` möglich

## Lösung (2/2)

```{r}
DAAG::cps3 %>%
  filter(re78 > 0) %>%
  mutate_at(vars(marr, nodeg), factor) %>%
  lm(re78 ~ marr * nodeg, data = .) %>% 
  anova()
```

## Hausübung {.build}

Finden Sie Daten (eigene oder [hier](https://vincentarelbundock.github.io/Rdatasets/datasets.html) für Überblick frei verfügbarer)

Überlegen Sie sich eine Fragestellung basierend auf der Datenbeschreibung

Versuchen Sie die Frage zu beantworten

Präsentieren Sie die Lösung auch deskriptiv und graphisch

Dokumentieren Sie gesamten Prozess als RMarkdown

Schicken Sie das Ergebnis an b.piskernik@gmail.com

## Ressourcen {.build}

[StatsExchange](https://stats.stackexchange.com/)

[R-bloggers](https://www.r-bloggers.com)

[RStudio Packages](https://www.rstudio.com/products/rpackages/)

[mein Blog](www.bernhardlearns.com)

# Danke für Ihre Aufmerksamkeit!



