---
title: "Aufgaben"
author: "Bernhard Piskernik"
output: 
      ioslides_presentation:
        css: ./style.css
        incremental: true
---

```{r setup, include=FALSE}
knitr::opts_chunk$set()
library(tidyverse)
library(nycflights13)
```

# Nicht abgeschlossene Übung

## Aufgabe  {.build}

Füge die Koordinaten des `origin` und der `destination` (`lat` und `lon` in `airports`) zu `flights` hinzu.


```{r, eval=FALSE}
flights_coord <- flights %>%
  left_join(airports %>%
              select(faa, lat, lon),
            by=c("origin" = "faa")) %>%
  left_join(airports %>%
              select(faa, lat, lon),
            by=c("dest" = "faa"))  %>%
  #bonus regex rename
  rename_all(
    funs(
      stringr::str_replace(., "(.*)\\.x$", "origin_\\1") %>%
      stringr::str_replace(., "(.*)\\.y$", "dest_\\1")
    )
  )
```

# Hausübung 1

## Aufgabe

* Restrukturiere _\\data\\data_start.sav_, sodass sie  _\\data\\data_end.sav_ entspricht.

* Tipp 1: SPSS Dateien können mit `haven` gelesen und geschrieben werden
    + `dat_start <- haven::read_sav("data/data_start.sav")`
    + `haven::write_sav(dat_end, "data/data_end.sav")`

* Tipp 2: `gather()`, `spread()` und `separate()` werden benötigt

## data_start.sav

```{r}
(dat_start <- haven::read_sav("data/data_start.sav"))
```

## data_end.sav

```{r}
(dat_end <- haven::read_sav("data/data_end.sav"))
```

## Lösung

```{r}
(dat_end_new <- dat_start %>%
  gather(key, value, zei_fr1:cor_mo4) %>%
  separate(key, c("var_type", "datetime")) %>%
  spread(var_type, value) %>%
  separate(datetime, c("day", "measurment"), sep=2))
```


# Hausübung 2

## Aufgabe {.build}

Berechne die durchschnittliche Temperatur je Monat am JFK Airport (nycflights13::airports) in °C

**Lösung**

```{r}
aufgabe2 <- nycflights13::weather  %>%
  ## beschränke auf JFK
  filter(origin == "JFK") %>%
  ## Fahrenheit zu Celsius
  mutate(temp = (temp-32)/1.8) %>%
  ## Berechne Mittelwert pro Monat
  group_by(month) %>%
  summarise(
    mean_temp = mean(temp)
  )

```

# Hausübung 3

## Aufgabe {.build}

Finde alle Flüge von JFK, bei denen die Windgeschwindigkeit beim Abflug größer als 20 km/h war

**Lösung**

```{r}
windy_JFK <- flights %>%
  ## kombiniere mit weather
  left_join(weather) %>%
  ## berechne km/h
  mutate(wind_speed = wind_speed*1.60934) %>%
  ## filter to JFK and windy
  filter(
    origin == "JFK",
    wind_speed > 20
  )
```

