---
title: "Datenaufbereitung mit tidyverse"
author: "Dr. Bernhard Piskernik"
date: "22. Februar 2019"
output: 
      ioslides_presentation:
        css: ./style.css
        incremental: true
---

```{r setup, include=FALSE}
library(tidyverse)
library(nycflights13)
```

## Was ist das tidyverse? {.build}

* Das [tidyverse](http://tidyverse.org/){target="_blank"} ist der kollektive Name einer Sammlung von R Paketen.

* Die Pakete teilen sich eine gemeinsame API und Design-Philosopie

* Ziel ist ein **"Pit of Success"**.

##  Teile des tidyverse

broom, **dplyr**, forcats,
**ggplot2**, haven, httr,
hms, jsonlite, lubridate,
magrittr, modelr, **purrr**,
**readr**, readxl, stringr,
**tibble**, rvest, **tidyr**,
xml2

* **fett** = core package 

</br>

Viele unabhängige Entwicklerpublizieren laufend neue _tidy_ R-Pakete.

#Tidy Stil

##Tidy Stil {.build}

Tidyverse Code hat ein bestimmtes Aussehen:

```{r, eval = FALSE}
who %>%
  gather(code, value, new_sp_m014:newrel_f65, na.rm = TRUE) %>% 
  mutate(code = stringr::str_replace(code, "newrel", "new_rel")) %>%
  separate(code, c("new", "var", "sexage")) %>% 
  select(-new, -iso2, -iso3) %>% 
  separate(sexage, c("sex", "age"), sep = 1)
```

Beispiel aus [R for Data Science](http://r4ds.had.co.nz/tidy-data.html#case-study)

_NOTIZ: Viele weitere Beispiele dieser Einheit ebenfalls - Falls Sie nur ein R Buch lesen wollen, dann dieses!_


## Styleguide I {.build}

Jeder Schritt = eine Zeile:

<span style="color:#1B5E20">Gut:</span>

<div class = "good">
```{r, eval = FALSE}
mtcars %>% 
  mutate(cyl = cyl * 2) %>%
  mutate(mpg = mpg + 2)
```
</div>


<span style="color:#B71C1C">Schlecht:</span>

<div class = "bad">
```{r, eval = FALSE}
mtcars %>% mutate(cyl = cyl * 2) %>% mutate(mpg = mpg + 2)
```
</div>


## Styleguide II {.build}

Jede Zeile nach der ersten sollte eingeschoben sein:

<span style="color:#1B5E20">Gut:</span>

<div class = "good">
```{r, eval = FALSE}
mtcars2 <- mtcars %>%
  mutate(cyl = cyl * 2) %>%
  group_by(gear) %>%
  summarise(avg_disp = mean(disp))
```
</div>


<span style="color:#B71C1C">Schlecht:</span>

<div class = "bad">
```{r, eval = FALSE}
mtcars2 <- mtcars %>% 
mutate(cyl = cyl * 2) %>%
group_by(gear) %>%
summarise(avg_disp = mean(disp))
```
</div>

## Styleguide III {.build}

**Nutze weniger als 10 Pipes pro Pipeline**

* Teile in Zwischenobjekte

* Benutze sinnvolle Namen

    + verzichte auf Name + Suffix
    
    + versuche Objekt zu beschreiben
    
# Pipe %>%

## Pipe %>% {.build}

* Original aus dem Paket `magrittr` wurde es für `tidyverse` übernommen.
* `%>%` ist ein **Infix Operator**. D.h. er hat zwei Operanden, links und rechts.
* `Pipe`t das **Ergebnis** des letzten Ausdrucks (links) forwärts als **erstes Argument** der nächsten Funktion (rechts).

```{r, eval=FALSE}
1 %>% I() == I(1)
```

* Argumentsposition in der Funktion rechts kann mit `.` gewählt werden:
```{r, eval=FALSE}
2 %>% rep(x = 1:5, .)
```

## Zwiebel vs Pipeline {.build}

`h(g(f(x)))` wird zu `x %>% f %>% g %>% h`

Bsp:
Nimm die Nummer 10 &mdash; berechne ihren Logarithmus &mdash; simuliere eine Normalverteilung mit dem Ergebnis als Mittelwert und ziehe 100k Fälle  &mdash; berechne deren Mittelwert &mdash; berechne die Exponentialfunktion für das Ergebnis

Klassischer R code:

<div class="bad">
```{r, eval=FALSE}
exp(mean(rnorm(100000,log(10))))
```
</div>

Pipeline:

<div class="good">
```{r, eval=FALSE}
10 %>% 
  log %>% 
  rnorm(100000, .) %>% 
  mean() %>% 
  exp()
```
</div>

## Pipes & tibbles

`tibble`s (dataframes) sind das universelle Input- und Outputformat im tidyverse:

```{r, eval = FALSE}
iris_tbl <- iris %>% 
  as_tibble() #in: dataframe, out: tibble

iris_setosa <- iris_tbl %>% 
  filter(Species == "setosa") #in: tibble, out: tibble

head(iris_setosa) #in: tibble, out: tibble, side effect: print to console
```

Das Erzeugen funktioneller Ketten mit `%>%` ist einfach, weil man sich wenig Gedanken um den Outputtyp machen muss.

## Was ist ein Tibble?


Ein tibble ist das primäre "Datengefäß" im `tidyverse`. Er ist strenger als `data.frame`. 

* Strings werden niemals implizit in Faktoren umgewandelt 
* Konsistent bzgl. `[` und `[[`
    - `tib[1]`, `tib[,1]` retournieren tibbles und `tib[[1]]` retourniert einen Vektor
    - Dimensionen werden niemals "gedropt"
* Aufruf gibt Zusammenfassung ähnlich zu `head()`
* Warnt, wenn eine unbekannte Spalte indiziert wird
* Zeigt Datentyp an


## Verwendung mit Legacy Code

konvertiere mit `as.data.frame()` in klassischen `data.frame`

```{r}
class(as.data.frame(tbl_df(iris)))
```

## Tücken der %>% {.build}

`%>%` ist ein Operator und hat eine Wertikeit bzgl. der Verarbeitungsreihenfolge. 

```{r}
a <- c(TRUE,FALSE,NA)
!is.na(a) %>% which()
```

Aufgrund der Operatorpräzedenz (see [R Operator Precedence](https://stat.ethz.ch/R-manual/R-devel/library/base/html/Syntax.html){target="_blank"}) entspricht obiger Code:

```{r, eval=FALSE}
!which(is.na(a))
```

* `%>%` verursacht einen kleinen Verarbeitungsoverhead. Nicht ideal für row-wise Operationen. 
* Code wird schwieriger tracebar bei Verwendung eines Debuggers.

## Vorteile der %>% und des Tidy Stils

* Funktionen fließen in natürlicher Folge und erzählen die Geschichte der Datenveränderung.

* Effekte von Code sind leicht überprüfbar durch Einfügen von `View()`/`head()` in die Pipeline.

* Einheitlicher Stil macht es einfacher den Code anderer (und eines selbst) zu verstehen.

# Tidy Data

## Tidy Data {.build}

* Die Werkzeuge im tidyverse sind ausgerichtet um:

    1. Data in Tidy Data zu tranformieren
    
    2. Tidy Data zu visualisieren, modellieren und analysieren
    

## Was is Tidy Data? {.build}

[Hadley Wickham's 2014 JSS Paper](https://www.jstatsoft.org/article/view/v059i10){target="_blank"}

* Jede Zeile entspricht einer Beobachtung
* Jede Variable ist eine Spalte
* Verschiedene Arten von Beobachtungen sind in eigenen Tabellen


Konzept ist ähnlich zu SQL und anderen relationalen Datenbanken.



## Daten Repräsentation I

```{r, echo=FALSE}
table1
```

## Daten RepräsentationII

```{r, echo=FALSE}
table2
```

## Daten Repräsentation III

```{r, echo=FALSE}
table1 %>%
  gather(variable, value, cases:population) %>%
  unite(temp, year, variable) %>%
  spread(temp, value)
```

## Welche Repräsentation ist tidy?

## Tidying Data
* Das Paket zur Erstellung von tidy data ist `tidyr`. Seine Funktionen:
    - `gather()` Spalten zu Zeilen zusammenfassen (stack, melt, unpivot)
    - `spread()` Zeilen auf Spalten aufteilen (unstack, cast, pivot)
    - `separate()` teile eine Spalte in mehrere
    - `unite()` kombiniere mehrer Spalten zu einer
    - `fill()` fülle und `drop_na()` entferne fehlende Werte
    - und viele mehr
    
## Gathering 1v3 {.build}

Problem: Spaltennamen sind nich Variablennamen, sondern Werte der Variable

```{r, echo=FALSE}
table4a
```

--> Die Spalten `1999` und `2000` repräsentieren Werte der Variable `year` und jede Zeile repräsentiert 2 Beoabachtungen, nicht eine.

## Gathering 2v3
<center>
Um ein deratiges Datenset tidy zu machen müssen wir die Spalten in eine neue Variable **gather**n.

aka

Vom _wide_ Format ins _long_ Format umwandeln.
</center>
</br>

**Usage**:
`gather(data, key, value, ...)`

* `data`
* `key` Spalte mit Variblenwerte der ehem. Spaltennamen übernimmt
* `value` Spalte mit den ursprünglichen Werten der Spalten
* `...` Spezifikation, welche Spalten ge**gather**t werden sollen

## Gathering 3v3 {.build}
* `data` ist `tidyr::table4a`
* Nennen wir `key`: `year`
* Nennen wir `value`: `cases`
* gather die Spalten `1999` und `2000`

```{r}
table4a %>%
  gather(`1999`, `2000`, key = "year", value = "cases")
```

## Spreading 1v3 {.build}

**Spread**ing ist das Gegenteil von **gather**ing.

Nützlich, wenn eine Beobachtung über mehrere Zeilen verteilt ist.

```{r, echo=FALSE}
options(tibble.print_min = 6,
        tibble.print_max = 6)
table2
options(tibble.print_min = 10,
        tibble.print_max = 20)
```

Die Variable `count` ist eine Mischung aus `cases` und `population` --> 2 Zeilen = 1 Fall

## Spreading 2v3 {.build}
<center>
Um ein deratiges Datenset tidy zu machen müssen wir die Spalte in mehrere Variablen **spread**en.

aka

Vom _long_ Format ins _wide_ Format umwandeln.
</center>
</br>

**Usage**:
`spread(data, key, value)`

* `data`
* `key` = Spalte, welche für Spaltennamen genutzt wird
* `value` = Spalte, deren Werte zur Zellbesetzung dienen

## Spreading 3v3  {.build}
* `data` ist `tidyr::table2`
* der `key` ist `type`
* die `value`s sind in `count`

```{r}
table2 %>%
  spread(key = type, value = count)
```

## Separating 1v2 

`separate()` teilt eine Spalte in mehrere. Teilung erfolgt an Trennungszeichen.

```{r, echo=FALSE}
table3
```

Die Spalte `rate` beinhaltet `cases` und `population` und sollte in 2 Variablen gespalten werden.

## Separating 2v2 {.build .smaller}

`separate()`: das 1. Argument ist die zu teilende Spalte, das 2. die Namen der neuen Spalten

```{r}
table3 %>% 
  separate(rate, into = c("cases", "population"))
```

Der default-Wert des Separators sind alle nicht-alphanumerischen Zeichen.

Kann mit dem Argument `sep=` spezifiziert werden .

## Unite 1v2

`unite()` ist das Gegenteil von `separate()`

```{r, echo=FALSE}
table5 
```

Die Jahreszahl ist geteilt in `century` und `year`. Beides muss kombiniert werden.

## Unite 2v2 {.build}

`unite()`: das 1. Argument der Name der neuen Spalte, das 2. die Namen der zu kombinierenden Spalten

```{r}
table5 %>% 
  unite(year, century, year, sep = "")
```

## Fehlende Werte {.build}

Das Ändern der Datenrepräsentation verdeutlich Feinheiten fehlender Werte. Denn Werte können auf Arten fehlen:

* **Explizit**, d.h. sie werden als `NA` angeführt.
* **Implizit**, d.h. sie sind einfach nicht vorhanden.

```{r echo=FALSE}
stocks <- tibble(
  year   = c(2015, 2015, 2015, 2015, 2016, 2016, 2016),
  qtr    = c(   1,    2,    3,    4,    2,    3,    4),
  return = c(1.88, 0.59, 0.35,   NA, 0.92, 0.17, 2.66)
)

stocks
```

## Implizit zu explizit I

Implizit durch eine Transformation

```{r}
stocks %>% 
  spread(year, return)
```

## Implizit zu explizit I


Explizit mit Funktion `complete()`

```{r}
stocks %>% 
  complete(year, qtr)
```


## Explizit zu implizit I

Implizit als Argument in Funktionen

```{r}
stocks %>% 
  spread(year, return) %>% 
  gather(year, return, `2015`:`2016`, na.rm = TRUE)
```

## Explizit zu implizit II

Explizit mit Funktion `drop_na()` (row-wise deletion)

```{r}
stocks %>% 
  drop_na()
```

## Fill mit vorherigem Wert I

Faule Leute (wie ich) wiederholen ein und den selben Wert nicht in _long_ Format Tabellen.

```{r, echo=FALSE}
treatment <- tribble(
  ~ person,           ~ treatment, ~response,
  "Derrick Whitmore", 1,           7,
  NA,                 2,           10,
  NA,                 3,           9,
  "Katherine Burke",  1,           4
)

treatment
```

## Fill mit vorherigem Wert II

Das ist kein Problem, dank der Funktion `fill()`.

```{r}
treatment %>% 
  fill(person)
```


## Übung

Tranformiere die Tabelle, sodass sie tidy ist. 

```{r}
preg <- tribble(
  ~pregnant, ~male, ~female,
  "yes",     NA,    10,
  "no",      20,    12
)
```


```{r}
preg
```

## Lösung

```{r}
preg %>%
  gather(sex, count, male:female)
```

#Data wrangling mit dplyr

## dplyr

* `dplyr` ist das Haupwerkzeug für Datenmanipulation im tidyverse.

* Mittels Funktionen, **Verben**, können tibble in die benötigte Form gebracht werden.

* Verfügt über Schnittstellen, sodass dplyr Code auch für Daten in SQL Datenbanken und auf big data Clustern funktioniert.

    
## Basisvokabular

* `select()` wählt Spalten in einem tibble 
* `filter()` wählt Zeilen, die Bedingung erfüllen
* `arrange()` sortiert Zeilen
* `mutate()` verändert einen tibble durch hinzufügen oder ändern von Spalten
* `summarise()` aggregiert Daten entsprechend einer Gruppierung
* `group_by()` wählt ein Variable zum Gruppieren

## select() {.smaller}

Hilft jene Variablen zu wählen, an denen man interessiert ist

Wir erproben das am Datensatz `nycflights13::flights`

```{r, echo=FALSE}
flights
```

## Select mittels Name

```{r}
flights %>%
  select(year, month, day)
```

## Select alle Spalten in einem Bereich 


```{r}
flights %>%
  select(year:day)
```


## Select mittels Ausschluss {.smaller}

```{r}
flights %>%
  select(-(dep_time:distance))
```


## select()'s Hilfsfunktionen

* `starts_with("abc")`: Wählt alle Variablen deren Name mit "abc" beginnt

* `ends_with("xyz")`: Wählt alle Variablen deren Name mit "xyz" endet

* `contains("ijk")`: Wählt alle Variablen deren Name mit "ijk" an beliebiger Stelle.

* `matches("(.)\\1")`: Wählt alle Variablen deren Name mit einer _regular expression_ beschrieben werden. (Diese beschreibt Wörter mit Zeichenwiederholung). 

* `num_range("x", 1:3)`: wählt x1, x2 und x3

* `one_of(chr_vektor)`: wählt in `chr_vwektor` enthaltene Namen

## filter()

Beschränkt Daten auf Subset, das logische Bedingung erfüllt.

* Argument muss logischen Vektor entsprechen

* Im Falle mehrerer Elemente werden sie mit **&** verknüpft 


## Filter Flüge an meinem Geburtstag

```{r, warning=FALSE}
flights %>%
  filter(
    month == 10,
    day == 28
  )
```

## arrange()

`arrange()` verändert die Zeilenreihenfolge 

* Argumente sind Spaltennamen (aber auch Funktionen) nach denen gereiht werden soll 

* Im Falle mehr als einer Spalte, brechen nachfolgende Spalten "ties" in früheren Spalten


## arrange()

```{r}
flights %>%
  sample_n(5) %>%
  arrange(year, month, day) 
```

## arrange() in absteigender Reihenfolge mit desc()

```{r}
flights %>%
  sample_n(5) %>%
  arrange(desc(arr_time))
```

## mutate()

`mutate()` erzeugt neue Spalten als Funktion bestehender Spalten

Wenn man nur die neuen Variablen will, dann empfiehlt sich `transmute()`

Nützliche Funktionen:

* Arithmetische Operatoren: `+`, `-`, `*`, `/`, `^`
* Modulare Arithmetik: `%/%` (Integerdivision) und `%%` (Rest)
* Logs: `log()`, `log2()`, `log10()`
* Offsets: `lead()` und `lag()` beziehen sich auf vorangegangene und folgende Werte. z.B. `x - lag(x)`
* Kumulative und rollende Aggregate: `cumsum()`, `cumprod()`, `cummin()`, `cummax()`, `cummean()`
* Logische Vergleiche: `<`, `<=`, `>`, `>=`, `!=`

## mutate()

```{r}
flights %>%
  mutate(
    gain = arr_delay - dep_delay,
    speed = distance / air_time * 60
  ) %>%
  select (gain, speed)
```

## Bedingtes mutate


Optionen: `if_else()`, `recode()`, and `case_when()`

```{r, eval=F}
airquality %>%
    mutate(Temp = if_else(Temp > 90, true = NA_integer_, false = Temp))

iris %>%
    mutate(Species = recode(Species, setosa = "S", versicolor = "V")) %>%
    group_by(Species) %>%
    slice(1)

mpg %>%
    mutate(class = case_when(class == "pickup" ~ "ute",
                             class == "suv" ~ "sport-ute"
                             TRUE ~ "not a ute"))  

```

## Mutate für mehrere Variablen

* `mutate_all()` Führt Funktion für alle Variablen durch

* `mutate_if()` Führt Funktion für alle Variablen mit bestimmten Typ durch

* `mutate_at()` Führt Funktion für alle gewählten Variablen aus

## mutate_if()

```{r}
iris %>%
  mutate_if(is.double, 
            measurements::conv_unit,
            "cm", "inch")
```

## mutate_at()

```{r}
iris %>%
  mutate_at(vars(starts_with("Sepal")),
            function(x) x*0.393701)
```

## summarise() {.build}

`summarise()` aggregiert tibble zu einer einzigen Zeile.

Nützliche summary Funktionen:

* Häufigkeiten: `n()`, `sum(!is.na(x))`, `n_distinct(x)`
* Lagemaße: `mean(x)` and `median(x)`
* Streuungsmaße: `sd(x)`, `IQR(x)`, `mad(x)`
* Rangmaße: `min(x)`, `quantile(x, 0.25)`, `max(x)`
* Positionsmaße: `first(x)`, `nth(x, 2)`, `last(x)`


Aggregation mehrerer Variablen mit `summarise_all()`, `summarize_if()`, und `summarize_at()` (siehe `mutate`).

## summarise()

```{r}
flights %>%
  transmute(
    gain = arr_delay - dep_delay,
    speed = distance / air_time * 60
  ) %>% 
  summarize_all(
    mean, na.rm=T
  )
```

## group_by()

`group_by()` fächert die Evaluationsblöcke für `summarise`, `mutate` und `filter` in Gruppen auf

```{r eval=FALSE}
flights %>%
  ### <b>
  group_by(month) %>%
  ### </b>
  transmute(
    gain = arr_delay - dep_delay,
    speed = distance / air_time * 60
  ) %>% 
  summarize_all(
    mean, na.rm=T
  )
```

## group_by()

```{r, echo = FALSE}
flights %>%
  group_by(month) %>%
  transmute(
    gain = arr_delay - dep_delay,
    speed = distance / air_time * 60
  ) %>% 
  summarize_all(
    mean, na.rm=T
  )
```

## Group mit mehr als einer Variable I

Bei Gruppierungen mit multiplen Variablen, reduziert jedes `summarise` eine Gruppierungsebene. Dadurch kann das Datenset progessiv "aufgerollt" werden:

```{r}
daily <- group_by(flights, year, month, day)
(per_day   <- summarise(daily, flights = n()))
```

##Grouping by multiple variables II

```{r}
(per_month <- summarise(per_day, flights = sum(flights)))
```

##Grouping by multiple variables III

```{r}
(per_year  <- summarise(per_month, flights = sum(flights)))
```

## Ungrouping

Gruppierungen können mit `ungroup()` entfernt werden.

```{r}
daily %>% 
  ungroup() %>%             # no longer grouped by date
  summarise(flights = n())  # all flights
```

#Joins

## Mutating joins

* Ein mutating join kombiniert Variablen zweier Datensets. 
* Beobachtungen werden mittels _keys_ gematcht und die zusätzlichen Variablen kopiert.
* Arten:
    + `inner_join` behält Beochtunge die in beiden Sets gematcht werden können
    + `left_join` behält alle Beobachtungen des ersten Datensets
    + `right_join` behält alle Beobachtungen des zweiten Datensets
    + `full_join` behält alle Beobachtungen
    
* Doppelte keys: alle möglichen Kombination


## Definiere die key-Variablen

**natural join** nutzt alle Variablen, die in beiden Sets vorkommen

```{r}
flights %>% 
  left_join(weather)
```

## Definiere die key-Variablen

Wähle eine _key_-Variable

```{r}
flights %>% 
  left_join(planes, by = "tailnum")
```

## Definiere die key-Variablen

Wähle mehrere _key_-Variablen mit einen benannten chr-Vektor: `by = c("a1" = "b1", "a2" = "b2")`

```{r}
flights %>% 
  left_join(airports, c("dest" = "faa"))
```

##Filtering joins

* Beobachtungsmatching wie bei Mutating-Joins
* betrifft nur Beobachtungen, nicht Variablen
* 2 Arten:
    + `semi_join(x, y)` behält alle Beobachtungen in `x` mit Match in `y`
    + `anti_join(x, y)` entfernt alle Beobachtungen aus `x` mit Match in `y`


## Übungen

1. Finde all Flüge, welche mehr als 2 Stunden zu spät sind (siehe Variable `arr_delay`)
2. `dep_time` und `sched_dep_time` sind gut zu lesen (hhmm), aber ungünstig für Berechnungen. Transformiere sie in die Anzahl vergangener Minuten seit Mitternacht
3. Berechne den Anteil der gecancelten Flüge pro Tag
4. Füge die Koordinaten des `origin` und der `destination` (`lat` und `lon` in `airports`) zu `flights` hinzu.




## Übung {.build}

Finde all Flüge, welche mehr als 2 Stunden zu spät sind (siehe Variable `arr_delay`)

```{r}
(flights_late <- flights %>%
   filter(arr_delay >= 120))

```

## Übung {.build}

`dep_time` und `sched_dep_time` sind gut zu lesen (hhmm), aber ungünstig für Berechnungen. Transformiere sie in die Anzahl vergangener Minuten seit Mitternacht.

```{r}
flights %>%
  mutate_at(vars(dep_time, sched_dep_time), 
            function(x) x %/% 100 * 60 + x %% 100)
```

## Übung {.build}

Berechne den Anteil der gecancelten Flüge pro Tag

```{r}
(cancelled_delayed <- flights %>%
  mutate(cancelled = is.na(air_time)) %>%
  group_by(year, month, day) %>%
  summarise(prop_cancelled = mean(cancelled)))

```

## Übung  {.build}

Füge die Koordinaten des `origin` und der `destination` (`lat` und `lon` in `airports`) zu `flights` hinzu.

```{r, eval=FALSE}
flights_coord <- flights %>%
  left_join(airports %>%
              select(faa, lat, lon),
            by=c("origin" = "faa")) %>%
  left_join(airports %>%
              select(faa, lat, lon),
            by=c("dest" = "faa"))  %>%
  #bonus regex rename
  rename_all(
    funs(
      stringr::str_replace(., "(.*)\\.x$", "origin_\\1") %>%
      stringr::str_replace(., "(.*)\\.y$", "dest_\\1")
    )
  )
```

## Hausübung 1

* Restrukturiere _\\data\\data_start.sav_, sodass sie  _\\data\\data_end.sav_ entspricht.

* Tipp 1: SPSS Dateien können mit `haven` gelesen und geschrieben werden
    + `dat_start <- haven::read_sav("data/data_start.sav")`
    + `haven::write_sav(dat_end, "data/data_end.sav")`

* Tipp 2: `gather()`, `spread()` und `separate()` werden benötigt

## Hausübung 2

Berechne die durchschnittliche Temperatur je Monat am JFK Airport (nycflights13::airports) in °C

## Hausübung 3

Finde alle Flüge von JFK, bei denen die Windgeschwindigkeit beim Abflug größer als 20 km/h war

Tipp: auch Datensets können eine Hilfeseite haben

## Hausübung allgemein:

Zusätzlich zum Code bitte Beschreibung des Lösungswegs in eigenen Worten.

Sende Lösung als HTML-Dokument an bernhard.piskernik@univie.ac.at!

Deadline: 22. März 2019

# Herzlichen Dank für Ihre Aufmerksamkeit
